【裁判字號】    89,台上,6139
【裁判日期】    891013
【裁判案由】    妨害自由
【裁判全文】
最高法院刑事判決                              八十九年度台上字第六一三九號
    上訴人  台灣高等法院檢察署檢察官
    被  告  甲○○
右上訴人因被告妨害自由案件，不服台灣高等法院中華民國八十七年七月二日第二審
判決（八十六年度上訴字第三二四六號，起訴案號：台灣基隆地方法院檢察署八十六
年度偵字第一二四二號），提起上訴，本院判決如左：
    主  文
上訴駁回。
    理  由
按刑事訴訟法第三百七十七條規定，上訴於第三審法院，非以判決違背法令為理由，
不得為之。是提起第三審上訴，應以原判決違背法令為理由，係屬法定要件。如果上
訴理由狀並未依據卷內訴訟資料，具體指摘原判決不適用何種法則或如何適用不當，
或所指摘原判決違法情事，顯與法律規定得為第三審上訴理由之違法情形，不相適合
時，均應認其上訴為違背法律上之程式，予以駁回。本件原判決認定被告甲○○有其
事實欄所載之犯行，已依法明其所憑之證據及認定之理由，並認被告係牽連犯刑法
第三百零二條第一項、第三百零五條、第二百七十七條第一項之罪，因將第一審判決
撤銷，改判從一重仍論處被告以非法方法，剝奪人之行動自由，累犯罪刑（處有期徒
刑十月）。檢察官不服原判決，提起第三審上訴，其上訴意旨略謂：原判決於理由欄
二記載：「原審據以論罪科刑，固非無見，被告上訴意旨否認犯罪，雖無理由，然原
判決既有前述之可議，自仍應由本院將原判決撤銷」，然原判決於理由內，並未指明
第一審判決有何可議之處，即將第一審判決予以撤銷改判，顯有判決不載理由之違法
云云。惟查第二審法院認為第二審上訴雖無理由，而第一審判決係有所不當者，亦應
將第一審判決撤銷，更為判決，刑事訴訟法第三百六十九條第一項前段定有明文，此
所謂之不當，包括認定事實錯誤或適用法律失當而言。第一審判決原認被告在基隆市
○○○路與武嶺街口對告訴人李美育所為恐嚇手抱幼子黃柏翰之李美育上其所駕駛小
客車，否則將殺害李美育母子，及在情人湖附近與喬福保齡球館後方墳墓區恐嚇李美
育要讓李美育浮屍情人湖等情，係犯刑法第三百零五條之恐嚇危害安全罪，與其所犯
同法三百零二條第一項之剝奪他人行動自由罪及同法第二百七十七條第一項之傷害罪
，皆有方法結果之牽連關係，應從一重處斷。原判決則於理由欄二－(一)及(三)內，說明
被告在基隆市○○○路與武嶺街口，以徒手毆打李美育左眼，及向李美育恫稱將對李
美育母子不利，脅迫李美育手抱幼子黃柏翰登上其所駕駛小客車部分，係犯剝奪他人
行動自由罪，再被告以強暴毆打及脅迫手段，使李美育行無義務之事之低度行為，應
為剝奪李美育行動自由之高度行為所吸收，不另論以同法第三百零四條第一項之強制
罪，至被告在產業道路途中毆打李美育受傷所犯之傷害罪，及被告在情人湖附近與喬
福保齡球館後方墳墓區接續恐嚇李美育生命安全所犯之恐嚇危害安全罪，方與被告所
犯前揭剝奪他人行動自由罪有方法結果之牽連關係，應從一重以剝奪他人行動自由罪
處斷。足見原判決說明第一審判決「既有前述可議」，而應予撤銷改判，自係指上揭
第一審判決法律適用上之失當而言。原判決對第一審判決可議之論述雖嫌簡略，但此
單純訴訟程序上之疏誤，顯然對原判決本旨不生影響，依刑事訴訟法第第三百八十條
之規定，仍不得執為適法之第三審上訴理由。是上訴意旨所指摘者，與法律規定得為
第三審上訴理由之違法情形顯不相適合，其上訴為違背法律上之程式，應予駁回。
據上論結，應依刑事訴訟法第三百九十五條前段，判決如主文。
中      華      民      國    八十九    年      十      月     十三     日
                              最高法院刑事第一庭
                                  審判長法官  施  文  仁
                                        法官  張  淳  淙
                                        法官  林  永  茂
                                        法官  蕭  仰  歸
                                        法官  花  滿  堂
      右正本證明與原本無異
                                              書  記  官
中      華      民      國    八十九    年      十      月     十八     日


司法院資訊處製作；財團法人民間司法改革基金會備份。
